【裁判字號】    98,交簡上,27
【裁判日期】    980414
【裁判案由】    公共危險
【裁判全文】
臺灣臺南地方法院刑事判決            98年度交簡上字第27號
上  訴  人
即  被  告  乙○○
上列上訴人即被告因公共危險案件，不服本院98年度交簡字第6
號中華民國98年1月6日第一審簡易判決（聲請簡易判決處刑案號
：97年度偵字第16775號），提起上訴，本院管轄之第二審合議
庭判決如下：
    主  文
上訴駁回。
    事  實
一、乙○○於民國97年9月4日晚間11時許，在臺南市○○區○○
    路1段627 號與友人一起飲用1瓶高粱酒後，明知其控制力及
    注意力均已達無法安全駕駛動力交通工具之程度，猶執意騎
    乘車牌號碼OEN-665 號重機車上路，嗣於翌（5）日凌晨0時
    50分許，行駛在臺南市○○區○○路1 段639 巷100 弄口時
    ，因不勝酒力，自摔倒地，致受有硬腦膜下出血、肩部及左
    腳踝挫傷等傷害，嗣警察獲報前往處理，並測得其呼氣酒精
    濃度含量達每公升1.12毫克，而查悉上情。
二、案經臺南臺南市警察局第三分局報告臺灣臺南地方法院檢察
    署檢察官聲請簡易判決處刑。
    理  由
一、本件公訴人所提出之證據資料及方法及被告所提出之現場圖
    ，業經本院於98年3 月24日公開審理之始，經合議庭評議後
    當庭宣示具有證據能力並載明於審判筆錄（見院卷頁29）。
二、訊據被告固不否認有於上揭時地飲酒及與OEN-665號重型機
    車一起自摔倒地後，經警測得其呼氣酒精濃度含量達每公升
    1.12毫克之事實，惟否認有何公共危險犯行，辯稱：伊於當
    日騎機車前往安中路友人家的途中因車故障，將車停放在安
    中路1段693巷100弄巷口，改依步行前往，嗣於飲酒完畢又
    徒步行至停放機車處，甫修好機車欲離去時，因野狗狂追，
    一時心急未將機車腳架收起，腳被腳架絆到跌倒，伊並無飲
    酒後騎乘機車之行為云云。經查：
（一）被告確有於97年9月4日晚間11時許，在臺南市○○區○○
      路1段627號友人家中飲用高粱酒後，於翌日凌晨 0時50分
      許，經人發現摔倒在臺南市○○區○○路1段639巷100弄
      口，機車倒在路邊，路人報警後，由警員到場處理後對被
      告為酒精測定後，測得其呼氣酒精濃度含量達每公升1.12
      毫克，被告並受有硬腦膜下出血、肩部及左腳踝挫傷等傷
      害等情，為被告於偵審中所不爭執，並有酒精濃度測試表
      、刑法第185條之3案件觀察紀錄表、臺南市警察局舉發違
      反道路交通管理事件通知單、道路交通事故現場圖、道路
      交通事故調查報告表（一）、（二）、財團法人奇美醫院
      診斷證明書各乙份、道路交通事故現場照片17張附卷可稽
      ，足見被告在當日引用酒類後，其酒精濃度已超過得駕駛
      車輛之規定標準甚明。
（二）被告於警詢時供稱：「（你今日何事至派出所製作調查筆
      錄？）因為我酒後騎乘重機車自摔。」「我於97年9月5日
      0時50分，在臺南市○○區○○路1段639巷100弄口騎乘重
      機車 OEN-665號發生自摔，當時我騎乘重機車行經該處，
      因尿急於路邊上廁所，上完廁所欲駕車離去時遭路邊流浪
      狗追逐而摔倒。」、「（當時行車速度多少？現場有無標
      誌？）約時速5-10公里左右。我不清楚。」等語。嗣因被
      告於偵訊中爭執警員並未依照被告意思記載筆錄，由檢察
      官勘驗97年10月25日製作之警詢錄音光碟結果，筆錄製作
      過程平和，未發現員警有何施強暴、脅迫、利誘、詐欺、
      疲勞訊問、違法羈押或其他不正方法，被告陳述語氣平順
      ，有條理，且經比對錄音與警詢筆錄內容，發現筆錄確係
      依被告所述做成，未曲解被告之意，另依臺南市警察局第
      三分局警員於97年9月5日所繪製道路交通事故現場圖之記
      載：「乙○○自稱駕駛OEN-665號重機車（A車）沿安中路
      1段639巷北向南行駛右轉至100弄時失控倒地肇事，致A車
      左側車身倒地擦痕、左後視鏡破損，乙○○頭部外傷併硬
      腦膜下出血、左眼挫傷、肩部、左腳踝挫傷。」等語，亦
      與上開警詢筆錄內容相符。雖被告於偵查中又辯稱：其於
      發動機車尚未駕駛時，遭野狗狂追，腳因被機車腳架絆到
      而跌倒受傷云云，然依道路交通事故現場圖及現場照片所
      示，現場因被告機車所製造的括地痕長達2.4公尺，依常
      情顯非由人力推動所可以造成者，並參諸上述警詢筆錄被
      告之供述內容，以及道路交通事故現場圖關於被告供述之
      記載內容，被告上開所辯顯不可採。再參諸被告於本院審
      理訊問時亦自承已有發動機車之引擎準備要騎乘，縱被告
      尚未乘坐於機車座位上，然其既已發動機車引擎即係已著
      手於駕駛之行為，是被告已有駕駛動力交通工具之事實，
      當無疑問，被告於酒後駕駛動力交通工具之犯行應可認定
      。
（三）至被告雖聲請證人丙○○到庭證稱：「被告打電話說有事
      要到我家，他到我家就按電鈴，我開門就走進來，沒有看
      到他是騎車還是走路到我家。」「被告說他車子壞掉，停
      在我們巷子後面那邊。」等語，惟證人丙○○經檢察官訊
      問時亦證稱：「（問：當天被告是騎車到你家，還是走路
      到你家，你不確定？）是的」、「（問：被告何時離開？
      ）十二點多，我把門打開，我就離開，我沒有跟著他出去
      ）」、「問：你是否有看到被告車子停在何處？）沒有」
      、「（問：你有無看到被告發生事故之狀況？）我不知道
      」等語，是證人丙○○顯未目擊本件事故之發生經過，其
      所為上開證述，尚難為有利被告事實之認定。
（四）按刑法第185條之3所稱服用酒類或其他相類之物，不能安
      全駕駛動力交通工具之公共危險罪，係屬抽象危險犯之規
      定，此種抽象危險係伴隨飲酒過量之行為而當然成立。換
      言之，只需客觀上有此種行為出現，危險即視為存在，其
      是否果真肇事，均不影響公共危險罪責之成立，參考德國
      、美國之認定標準，對於酒精濃度呼氣已達每公升0.55
      毫克或血液濃度達百分之0.11以上，肇事率為一般正常人
      之十倍，認為已達「不能安全駕駛」之標準（法務部民國
      88年5月18日法88檢字第001669號函參照）。況駕駛人飲
      酒後，會降低對光線之適應能力，削弱其對於路況及車前
      狀況辨識之正確性，亦使神經反應遲鈍，致使駕駛人駕車
      時無法適切操控車輛，駕駛人對此常不自知，而自認仍能
      安全駕駛車輛。本件被告駕車肇事後經測得酒精濃度高達
      每公升1.12毫克，且被告於酒後駕車自摔倒地，顯係受酒
      力影響而無法安全駕駛，本件事證明確，被告公共危險犯
      行，應堪認定。
三、核被告所為，係犯刑法第185 條之3 之服用酒類，不能安全
    駕駛動力交通工具而駕駛罪。原審認被告罪證明確，依法判
    處被告拘役59日，併科罰金新臺幣2萬元，拘役如易科罰金
    ，罰金如易服勞役，均以新台幣1千元折算1日，其認事用法
    並無不合，量刑亦稱妥適，應予維持。本件被告上訴否認犯
    罪並無理由，應予駁回。
據上論斷，應依刑事訴訟法第455條之1第1項、第3項、第368條
，判決如主文。
本案經檢察官甲○○到庭執行職務
中    華    民    國    98    年    4     月    14    日
                  刑事第二庭    審判長法  官  蘇義洲
                                      法  官  朱中和
                                      法  官  童來好
以上正本證明與原本無異。
本件不得上訴。
                                      書記官  柯貞如
中    華    民    國    98    年    4     月    14    日


司法院資訊處製作；財團法人民間司法改革基金會備份。
